臺灣高雄地方法院交通事件裁定　　　 100年度交聲字第1534號
原處分機關　高雄市政府交通局
代　表　人　王國材
聲明異議人
即受處分人　陳冠安
上列受處分人因違反道路交通管理處罰條例案件，對於高雄市政
府交通局民國100年6月14日所為之處分（原處分：高市交裁字第
裁32-B00000000號），聲明異議，本院裁定如下：
    主  文
原處分撤銷。
陳冠安不罰。
    理  由
一、原處分機關係以聲明異議人即受處分人陳冠安（下稱異議人
    ），於民國99年11月6日3 時15分許，騎乘車牌號碼738-EUK
    號重型機車行經高雄市○○○路與新田路口時，因「駕車行
    經有燈光號誌之交岔路口闖紅燈」，而經高雄市政府警察局
    新興分局五福二路派出所員警開單舉發，並經高雄市政府交
    通局於100年6月14日以高市交裁字第裁32-B00000000號裁決
    書，依道路交通管理處罰條例第53條第1 項規定，裁處異議
    人罰鍰新臺幣（下同）2,700元及記違規點數3點。
二、異議意旨略以：異議人並未於上開時、地騎乘上開機車違規
    ，舉發通知單所載「陳冠安」簽名亦非伊本人簽名，為此狀
    請撤銷原處分等語。
三、按機器腳踏車，行經有燈光號誌管制之交岔路口闖紅燈者，
    處新臺幣1,800元以上5,400元以下罰鍰，道路交通管理處罰
    條例第53條第1 項定有明文。
四、經查：
  (一)車牌號碼738-EUK號重型機車於99年11月6日3 時15分許，行
    經高雄市○○○路與新田路路口時，因駕駛人行經有燈光號
    誌之交岔路口闖紅燈，而經高雄市政府警察局新興分局五福
    二路派出所員警攔停稽查，又因駕駛人當場口述其為「陳冠
    安」之身分資料，員警乃掣單舉發「陳冠安」有上開違規行
    為，並交由該駕駛人簽名、收執等情，有高雄市政府警察局
    99年11月6日高市警交字第B00000000號舉發違反道路管理事
    件通知單乙紙在卷可憑（見本院卷第13頁背面），足認上開
    機車確有於前揭時、地為警攔停稽查並對駕駛人掣單舉發之
    事實。
  (二)證人即掣單舉發員警陳利廷雖於本院證稱：執行路檢勤務時
    ，若攔下違規行為人沒有攜帶身分證件，會利用掌上型電腦
    ，輸入行為人陳報身分證號碼，電腦會顯示其身分證上相片
    檔，供核對是否為行為人本人，本件舉發通知單已給行為人
    簽名，表示行為人若有攜帶身分證，則已核對行為人與身分
    證上照片為同一人，若行為人未帶身分證，則已核對經電腦
    查詢之照片與行為人為同一人等語（本院卷第25頁、第27頁
    ），惟經本院進一步詢問證人陳利廷，當時舉發之對象是否
    為當庭之異議人，證人陳利廷則證稱：伊已經沒有印象等語
    （本院卷第24頁），而本院再詢問證人陳利廷，本件舉發通
    知單所載車主並非所舉發之行為人，舉發時遇此情形會如何
    處理，證人陳利廷則證稱：本件舉發通知單上車主欄記載「
    聯邦行」為車行老闆，本件應係分期付款尚未完成前，先登
    記為出賣人所有之車輛，此為伊職務上所知悉情事，是伊遇
    此情形，僅會詢問行為人車子是否還在分期付款中，不會當
    場向車主電話聯繫確認等語（本院第27頁）。而異議人則當
    庭堅稱伊不曾購買過機車，員警舉發之違規行為人並非伊本
    人等語。是本件異議人是否有向「聯邦行」以分期付款購買
    車牌號碼738-EUK 號重型機車，與異議人有無於上開時地騎
    乘該機車違規遭舉發乙事，至為關聯，自有釐清調查之必要
    。
  (三)嗣本院向高雄市監理所南區分處，調取車牌號碼738-EUK 號
    重型機車歷屆車主資料及過戶登記書，得知該車於99年12月
    15日登記為吳皓弈所有，而原車主則為「聯邦行」，有該機
    車異動歷史查詢單及機車過戶登記書在卷可憑，而本件違規
    遭舉發時間為99年11月6 日，是該機車於本件違規時間係登
    記於「聯邦行」名下，且該機車不論原車主或新車主，均非
    本件異議人乙事，已堪認定。本院傳喚該機車新車主吳皓奕
    及原車主聯邦行負責人到庭，證人即聯邦行負責人周崇安證
    稱：伊不認識在場之異議人，也沒有將該機車借給異議人，
    該機車係一位周明龍先生向伊租購機車，約定自98年12月10
    日租到99年12月14日止，約定周明龍若按期給付租金完畢，
    則辦理過戶登記於周明龍，該機車於99年12月15日辦理過戶
    ，但周明龍指定要過戶在吳皓奕名下等語（本院卷第43頁）
    ，並提出該機車租賃(購) 契約書影本1紙附卷可稽（本院卷
    第49頁）；證人吳皓奕亦證稱：周明龍說該機車係登記在機
    車行名下，但車行不願該機車繼續登記在車行名下，所以轉
    到伊名下，機車係周明龍在使用等語（本院卷第45頁），互
    核渠等就該機車於99年12月15日借名登記於吳皓奕名下之前
    ，係由周明龍所使用乙事，所證大致相符，並有上開契約書
    可資佐證，堪認屬實。證人吳皓奕當庭向本院陳稱周明龍已
    於今日到庭，願說明本件經過情形，而本院點呼周明龍入庭
    ，周明龍表示其自行到庭，且願意作證，並證稱：伊確實有
    向聯邦行租購該機車，因為伊曾經酒駕未繳清罰鍰，不能考
    領駕照，所以該機車借名登記在吳皓奕名下，伊與在庭異議
    人係朋友，但未曾將該機車借給異議人使用過，本件係伊於
    上開時地違規遭警舉發，而在舉發通知單上收受通知聯欄簽
    上「陳冠安」姓名，伊與異議人係很熟的朋友，所以伊知道
    異議人的年籍資料等語（本院卷第46頁至第48頁），核其所
    述，不僅坦承自己為交通違規之行為人，且供承有向員警冒
    用異議人之名，在舉發通知單上簽名等語，更有使自己因偽
    造文書罪嫌遭起訴判刑之可能，倘若非真，應不致為此不利
    於己之證述。反觀本件舉發員警陳利廷於本院審理時證稱，
    伊對本件掣單舉發對象，是否為在庭之異議人已經沒有印象
    等語，已如前述，是異議人是否確為當初員警掣單舉發之對
    象，員警陳利廷已無法指認，而辨識相片與本人是否相似之
    能力因人而異，而本院於法庭上觀看證人周明龍與在庭異議
    人，二人臉型均屬較為削瘦，是舉發員警於深夜執勤有所誤
    認，並非不可能，兩相比較後，認應以證人周明龍所證內容
    ，較與事實相符。從而，異議人稱伊係遭他人冒名，並無以
    上交通違規行為等語，應屬可信。
  (四)綜上所述，已足認本件違規之駕駛人並非異議人，而係遭他
    人冒名在舉發違規通知單上簽名所為，原處分未予詳查，遽
    予裁罰，尚有未洽。是本件異議為有理由，原處分應予撤銷
    ，另諭知異議人不罰。至異議人遭周明龍冒名一事，本院另
    函請高雄地檢署依法處理，附此敘明。
五、另道路交通管理處罰條例第85條第1 項雖規定：「本條例之
    處罰，受舉發違反道路交通管理事件之受處罰人，認為受舉
    發之違規行為應歸責他人者，應於舉發違反道路交通管理事
    件通知單應到案日期前，檢附相關證據及應歸責人相關證明
    文件，向處罰機關告知應歸責人，處罰機關應即另行通知應
    歸責人到案依法處理。逾期未依規定辦理者，仍依本條例各
    該違反條款規定處罰」。惟查，本件異議人既遭他人冒用身
    分後當場收受上開舉發通知單，異議人自不可能再收受上開
    舉發通知單，其亦無從依上開規定，於舉發通知單應到案日
    期前，檢附相關證據及應歸責人相關證明文件，向處罰機關
    告知應歸責人。是亦難以異議人未依上開規定向處罰機關告
    知應歸責人，而認其仍應依上開條例該違反條款規定處罰，
    附此敘明。
六、據上論斷，應依道路交通管理處罰條例第87條第2項、道路
    交通事件處理辦法第19條前段，裁定如主文。
中    華    民    國  100    年    12    月    16    日

                    交通法庭    法  官  陳俊宏
以上正本證明與原本無異。
如不服本裁定應於送達後5日內向本院提出抗告狀。
中    華    民    國   100    年    12    月    16    日
                                書記官  胡美儀